【裁判字號】    92,簡上,37
【裁判日期】    920825
【裁判案由】    公共危險
【裁判全文】
臺灣臺東地方法院刑事判決                          九十二年度簡上字第三七號
    上  訴  人
    即  被  告  甲○○
右列上訴人因公共危險案件，不服本院臺東簡易庭於民國九十二年五月二十七日所為
九十二年度東簡字第二五八號第一審簡易判決（聲請簡易判決處刑案號：九十二年度
偵字第四六八號），提起上訴，本院管轄之第二審合議庭判決如左：
    主  文
上訴駁回。
    事  實
一、甲○○前向丁○○承租位於臺東縣臺東市○○路○段四八二號之騎樓經營滷味攤
    ，該四八二號房屋係丁○○向他人承租之一層樓建築物，與其相鄰之同路段四八
    ○號房屋則為丁○○夫妻所有居住之三層樓建築物，丁○○夫妻並將四八二號及
    四八○號建築物之一樓部分打通，供經營雜貨店使用，四八○號房屋之二、三樓
    則為丁○○夫妻居住使用之住宅；甲○○在上開滷味攤上，擺設有爐具、瓦斯桶
    及其他電器用品，平日營業時間自下午五時起至翌日凌晨一、二時許止，其本應
    注意爐具在長時間使用下易產生高溫、高熱，於使用完畢後，應立即關閉爐火，
    並將爐具保持在通風良好的環境下，俾爐內之熱氣能夠自然散發，避免發生危險
    。不料甲○○於民國九十一年九月十六日凌晨一時許，先將攤位上之滷汁煮沸後
    ，熄滅爐火準備收攤時，竟疏未待爐具內之熱氣散去，隨即以紙箱、紙板、塑膠
    帆布及木板等易燃物品覆蓋於爐具上方後即行離去，致爐內之熱氣在密閉之空間
    內，經一晚之悶熱後達到燃點，而於同日上午八時許引燃其上覆蓋之紙箱、紙板
    等易燃物品，再延燒至旁邊之瓦斯桶，火苗乃迅速蔓延至房東丁○○及賓朝陽夫
    妻所居住之同市○○路○段四八○號住處，鄰居丙○○見狀立即以電話通知丁○○夫妻，賓朝陽隨即下樓打開一樓鐵捲門，火苗立刻延燒入屋內，賓朝陽夫妻馬
    上衝向二樓陽臺，從逃生梯逃離現場，始倖免於難，惟仍造成騎樓滷味攤、同市
    ○○路○段四八○號、四八二號一樓全燬及二、三樓半燬之損害。
二、案經丁○○訴由臺東縣警察局臺東分局報請臺灣臺東地方法院檢察署檢察官聲請
    簡易判決處刑。
    理  由
一、訊據被告甲○○固承認向告訴人丁○○承租上址騎樓經營滷味攤之事實，惟矢口
    否認有何失火燒燬現供人使用住宅之犯行，辯稱：「我們在晚上十二時三十分就
    已經熄火，在一時三十分許冷卻後，才蓋紙板、木板，起火時間在早上八時許，
    離蓋紙板的時間那麼久，怎麼有可能會燒起來」云云。惟查：
    (一)告訴人丁○○於本院審理時到庭指訴：「被告每天做生意的時間我都很清楚，
      被告都是從四點到五點會來開始營業，出事當天晚上一點多我要關門時，被告
      夫妻在喝米酒，被告有告訴他先生，今天比較沒有客人，她先去洗碗，叫她先
      生去收攤，在一點半左右，他們要收攤的時候，被告有走過去打開爐火，將滷
      汁煮開，這樣滷汁到第二天才不會壞掉，滷汁就擺在那裡沒有拿走，再蓋上紙
      箱、塑膠布。第二天鄰居也在講，一大早就有聞到烤肉的香味。我先生在一早
      的時候開門出去也有聞到這味道。」等語（見本院九十二年六月二十三日訊問
      筆錄）。是被告辯稱其於案發當日凌晨零時三十分許即熄火，迄同日凌晨一時
      三十分許冷卻後，才蓋紙板、木板之情，顯與告訴人上開指訴之內容不符，尚
      難遽予採信。
    (二)目擊證人丙○○於本院調查時到庭具結證稱：「九十一年九月十六日早上七點
      多，我看到四八○號騎樓下冰箱旁邊滷味攤上突然起火，因為該攤子旁邊有放
      瓦斯桶，我也不敢過去救火，我看到的是滷味攤突然冒火出來，一下子火就燒
      得很大，我就打電話給賓朝陽夫妻請他們趕快出來，賓朝陽就打開鐵門，一下
      子火就燒到屋內去，我有聽到滷味攤旁的瓦斯桶有爆炸聲，後來救火車就過來
      了」等語（見本院九十二年七月十四日訊問筆錄）。參之告訴人於本院調查時
      指稱：「九十一年九月十六日早上八時十五分許，我還在睡覺，有人敲門，我
      就起來看，一走到樓梯口，就看到很多煙，當時我先生人在三樓做完運動後在
      休息，我在樓梯口叫他趕快走，他馬上衝下來，衝到一樓，就先打開後門，再
      開前門，然後一開門，整個煙、火都進來，一下就竄到三樓，我先生就拉著我
      趕快跑到二樓，從二樓陽台逃生梯逃走。我在早上五點多的時候，就有聞到一
      股火燒到紙的味道，我還有下樓察看，屋內並沒有起火，所以我就上去睡覺」
      等語。證人即告訴人之配偶賓朝陽亦於本院調查中到庭具結證述：「當天早上
      六時許，我在三樓運動，我有聞到烤肉的香味，我就往下看，發現鄰居許益銘
      也在看，我就問他是否在烤肉，他說不是，後來我就進去了，到了八點左右，
      我太太突然叫失火了，我就衝到一樓，看到煙很大，我就按鐵門開關，打開鐵
      門，煙、火就竄到我們屋內，我們就跑到二樓逃生」等語（均詳本院九十二年
      六月二十三日訊問筆錄）。堪認本件火災之起因係因滷味攤上之爐具因悶熱後
      達到燃點而起火，致引燃其上覆蓋之紙箱、紙板等易燃物品，再延燒至旁邊之
      瓦斯桶，並迅速蔓延至告訴人夫妻所居住之同市○○路○段四八○號住處，起
      火點確係被告所經營之滷味攤無誤。
    (三)本件之起火點及起火原因，經臺東縣消防局至現場勘查挖掘鑑定結果認定：起
      火點為擺放瓦斯爐、鍋、碗、瓢、盆之鐵板桌架上，針對起火處所之用途及現
      場勘查情形研判，各項起火之原因中有關化學物品引燃、敬神祭祖、燈燭、煙
      蒂及機器磨損等諸項原因均可加以排除，只剩電線短路、烹飪（用火）不慎、
      明火點燃（人為縱火）等三項因素，惟經現場勘查後，並未發現電線短路及明
      顯縱火跡證，應可排除電線短路及遭人縱火引燃之可能性；而前開滷味攤位桌
      上除瓦斯爐具外，並無其他發火源，且經挖掘鐵板桌下方地板並無發現嚴重燒
      燬龜裂變色情形，鐵板架放置之塑膠桶燒熔情形亦由上方向下方燒熔，鐵捲門
      內外兩側比較，則以外側燃燒情形較為嚴重，且均以鐵板桌架高度上方較為嚴
      重，經勘查後研判起火點位於鐵板桌架上，故研判烹飪（用火）不慎引起火災
      之可能性最大等語。此有臺東縣消防局於九十一年十月八日所作成之東消調字
      第九一○六二號火災調查報告書一份及所附之火災現場平面圖、物品配置圖、
      相片七十四張等附卷可資佐證。證人即臺東縣消防局火災調查課隊員乙○○亦
      於本院調查時到庭具結陳稱：「依照現場火流的延燒方向及路徑研判，可以很
      明確的看出來，起火點應該是在騎樓的爐具上，因為鐵捲門與放爐具的鐵桌同
      樣高度的地方呈現Ｖ字型燃燒狀態，鐵捲門的內外部比較結果，以外部的燃燒
      變色情形較為嚴重，騎樓的放爐具的鐵桌上面燃燒變色情形也非常的嚴重，很
      明顯該爐具附近燃燒的情形最嚴重也最久，依據各項起火原因一一排除，現場
      除了爐具的起火源之外，並沒有其他起火源，所以才會認定以爐具烹飪不慎引
      起火災的可能性最大」、「根據我們現場研判及採證結果，被告爐具及鐵桌、
      鐵架上所有的鐵材都燒的有變色情形，相當嚴重，鐵材已經露出原本的顏色。
      爐具下面的部分燃燒狀況都是由上往下，顯現起火點是在桌面上。另外桌子旁
      邊靠近公共電話的地方，有一個冰箱，其燃燒情況也是以靠近鐵桌爐具部分較
      嚴重」等語（見本院九十二年七月八日訊問筆錄）。本件臺東縣消防局之鑑定
      報告，經核與告訴人、證人賓朝陽、丙○○前揭證詞均相符合，堪信屬實。
    綜上查證，足認被告所辯，顯係卸責之詞，不足採信。本件事證已臻明確，被告
    公共危險之犯行堪以認定，應依法論科。
二、查坐落臺東縣臺東市○○路○段四八二號係告訴人承租之房屋，與告訴人所有之
    四八○號房屋打通牆壁，一樓開設雜貨店，二、三樓則係供告訴人夫妻居住使用
    之住宅；而刑法之失火罪，所直接侵害者為一般社會之公共安全法益，計算罪數
    仍應以行為個數為準（最高法院二十一年上字第三九一號判例參照）。本件被告
    失火行為單一，核其所為，係犯刑法第一百七十三條第二項失火燒燬現供人使用
    住宅之單純一罪。原審以被告罪證明確，適用刑事訴訟法第四百四十九條第一項
    前段、第四百五十四條第二項，刑法第一百七十三條第二項、第四十一條第一項
    前段，罰金罰鍰提高標準條例第一條前段、第二條之規定，並審酌被告素行、犯
    罪動機、目的、手段及被告犯後態度、未與告訴人達成和解等一切情狀，判處被
    告有期徒刑二月，如易科罰金，以三百元折算一日，其認事用法均無違誤，量刑
    亦屬妥適。上訴意旨空言否認犯行，指摘原判決不當，為無理由，應予駁回。
據上論斷，應依刑事訴訟法第四百五十五條之一第三項、第三百六十八條，判決如主
文。
本案經檢察官王光傑到庭執行職務。
中      華      民      國    九十二    年      八      月    二十五    日
                                臺灣臺東地方法院刑事庭
                                    審判長法  官    楊力進
                                          法  官    范乃中
                                          法  官    陳弘能
右正本證明與原本無異。
本件不得上訴。
                                           書記官    張建成
中      華      民      國      九十二    年      八     月    二十九   日


司法院資訊處製作；財團法人民間司法改革基金會備份。
